【裁判字號】    92,上易,805
【裁判日期】    920306
【裁判案由】    竊盜
【裁判全文】
臺灣高等法院臺中分院刑事判決                    九十二年度上易字第八五號
    上  訴  人
    即  被  告  丙○○
    選任辯護人  吳瑞堯
                許蕙寶
右上訴人因竊盜案件，不服台灣台中地方法院九十一年度訴字第二八八五號，中華民
國九十二年三月六日第一審判決（起訴案號：台灣台中地方法院檢察署九十一年度偵
字第一四八七一、一九三二０號），提起上訴，本院判決如左：
    主      文
上訴駁回。
    事實及理由
一、本案經本院審理結果，認第一審判決認事用法及量刑均無不當，應予維持，並引
    用第一審判決書記載之事實、證據及理由（如附件）。
二、上訴人即被告（以下簡稱為被告）丙○○於本院雖辯稱：查獲之梢楠木六支、松
    樹十五支及櫸木一支等均有烙放行印，因時間已久，該放行印已自然消失，並非
    未烙放行印云云。經核與其於原審所辯：上開木頭之放行印係漏蓋云云，並不一
    致。且放行印漏蓋，應可依規定補蓋，通常漏蓋應僅有一小部分，不可能大量漏
    蓋等情，亦據證人即台中縣政府林業課林業推廣員甲○○結證在卷。本件查獲未
    烙放行印之木頭多達梢楠木六支、松樹十五支及櫸木一支，且被告亦未申請補蓋
    ，衡情應不可能係漏蓋。另苟該放行印係因時間已久而自然脫落，何以被告於警
    訊、偵查及原審均未提及？況被告於警訊時亦自承上開木頭並無放行印等情以觀
    （見偵查卷第八頁反面），足證被告上開所辯顯係飾卸之詞，不足採信。又刑法
    第三百三十七條之侵占漂流物罪係以所侵占之客體為漂流物為要件，而所謂漂流
    物乃指隨水漂流之遺失物，經撈獲者而言。查本件上開木頭縱係在大甲溪流域橫
    流溪合流點至東豐大橋間之漂流木，但該河段既係由行政院農業委員會林務局東
    勢林管處（以下簡稱為東勢林管處）監督管理中，凡欲在該河段承撈漂流木必先
    向東勢林管處申請核准，且應將撈得之漂流木申請東勢林管處查驗，並核算價金
    出具繳款書繳款後，再辦理採運許可證及烙放行印等手續，始得載出，足見該漂
    流木在未辦理採運許可證及烙放行印等手續之前，仍屬東勢林管處監督持有中，
    並非隨水漂流之遺失物。被告未辦理採運許可證及烙放行印等手續，即擅自將上
    開木頭載出，顯已侵害東勢林管處之財產監督權，自屬竊盜行為。被告另辯稱其
    所犯係侵占漂流物罪，尚有誤會。是被告之上訴，並無理由，應予駁回。
三、據上論斷，應依刑事訴訟法第三百七十三條、第三百六十八條，判決如主文。
本案經檢察官乙○○到庭執行職務。
中      華      民      國      九十二     年     五      月    三十    日
                                臺灣高等法院臺中分院刑事第八庭
                                      審判長法  官  羅  得  村
                                            法  官  陳  毓  秀
                                            法  官  劉  榮  服
右正本證明與原本無異。
不得上訴。
                                            書記官  陳  俞  豪
中      華      民      國      九十二     年     六      月     二     日
                                                                        Ｒ
臺灣臺中地方法院刑事判決                        九十一年度訴字第二八八五號
    公  訴  人  台灣台中地方法院檢察署檢察官
    被      告  丙○○  男三十三歲（民國○○○年○月○○○日生）
住台中縣和平鄉○○路○段二一號
                        身分證統一編號：Ｌ一二二三六三二六號
    選任辯護人  吳瑞堯律師
                楊譜諺律師
右列被告因違反森林法案件，經檢察官聲請簡易判決處刑（九十一年度偵字第一四八
七一、一九三二０號），本院豐原簡易庭認不得以簡易判決處刑，改依通常程序審理
，本院判決如左：
    主  文
丙○○竊盜，處有期徒刑參月，如易科罰金，以參佰元折算壹日。
    事  實
一、丙○○於民國八十九年間，曾經申請台中縣政府核准在大甲溪流域橫流溪合流點
    至東豐大橋間承撈漂流木，核准期間為八十九年八月十二日至八十九年九月十一
    日及八十九年十月十二日至八十九年十二月底，撈得之漂流木，應先申請台中縣
    政府派員會同行政院農業委員會林務局東勢林區管理處查驗，並核算價金出具繳
    款書，由丙○○繳納後，再辦理採運許可證及烙放行印手續。詎丙○○竟意圖為
    自己不法之所有，於台中縣政府核准承撈期間之某時，在核准承撈範圍之某處，
    竊取國有梢楠木六支、松樹十五支及櫸木一支，均未辦理採運許可證及烙放行印
    手續，即先於八十九年十月三十日，在台中縣和平鄉大甲溪旁之白鹿集貨場，將
    其中梢楠木二支（材積合計一立方公尺四七），混雜烙有放行印之其他梢楠木，
    以每噸新台幣（下同）一萬五千元之價格，出售予不知情之劉修萬，劉修萬再於
    九十年五月三日十五時三十分許，在桃園縣龍潭鄉○○村○○路三二八號空地，
    將該二支未烙放行印之梢楠木，以三萬五千元之價格轉售予不知情之簡溢德，簡
    溢德於同日十六時三十分許，僱用不知情之司機李萬興載運該二支未烙放行印之
    梢楠木，行經桃園縣大溪鎮○○路與和二路口時為警查獲。另其餘未烙放行印之
    梢楠木四支、松樹十五支及櫸木一支（合計重約五噸），迨九十一年九月二十九
    日十九時三十分許，丙○○始僱用不知情之蔡財發前往載運，於行經台中縣東勢
    鎮○○路東華國中前為警查獲。
二、案經桃園縣警察局大溪分局移送台灣桃園地方法院檢察署呈請台灣高等法院檢察
    署核轉及台中縣警察局東勢分局移送台灣台中地方法院檢察署檢察官聲請簡易判
    決處刑。
    理  由
一、訊據被告丙○○否認竊盜犯行，辯稱伊有申請核准打撈漂流木，售予劉修萬之梢
    楠二支可能係漏蓋放行印，其餘梢楠木四支、松樹十五支、櫸木一支尚未申請台
    中縣政府查驗，伊準備運至東勢鎮之集貨場，再申請查驗云云。惟查台中縣政府
    核准被告在大甲溪流域橫流溪合流點至東豐大橋間承撈漂流木之期間為八十九年
    八月十二日至八十九年九月十一日及八十九年十月十二日至八十九年十二月底，
    撈得之漂流木，應先申請台中縣政府派員會同行政院農業委員會林務局東勢林區
    管理處查驗，並核算價金出具繳款書，由被告繳納後，再辦理採運許可證及烙放
    行印手續，有台中縣政府八九府農林字第一三九八六七號函、八九府農林字第二
    五０五二三號函、八九府農林字第二五八七八二號函、八九府農林字第二四六四
    六二號函、八九府農林字第三一六一０九號函、八九府農林字第三二八五六一號
    函及林木價格查定書、總售價計算、生產費明細表、每木調查表、台中縣政府收
    入繳款書、公私有林林產物採運許可證等影本附卷可稽，並經證人即負責本件漂
    流木承撈申請、查驗之台中縣農業局林業推廣業務技士甲○○證述無訛。而打撈
    人應於每次打撈後五日內，將撈獲之竹木種類、數量及撈獲地點，報請當地直轄
    市或縣（市）主管機關會同當地該國有林之管理經營機關查驗，國有林林產物處
    分規則第十六條亦有明定。次查為警分別於九十年五月三日十五時三十分許及九
    十一年九月二十九日十九時三十分許，在桃園縣大溪鎮○○路與和二路口及台中
    縣東勢鎮○○路東華國中前，查獲之梢楠木六支、松樹十五支及櫸木一支，均未
    烙放行印，其中梢楠木二支（材積合計一立方公尺四七，見卷附行政院農業委員
    會林務局新竹林區管理處大溪工作站九十一溪政字第四０八０號函），係被告以
    每噸一萬五千元之價格，出售予不知情之劉修萬，劉修萬再以三萬五千元之價格
    轉售予不知情之簡溢德，而其餘梢楠木四支、松樹十五支及櫸木一支（合計重約
    五噸），為被告僱用不知情之蔡財發欲載運至大甲集貨場等情，業據證人劉修萬
    、簡溢德、李萬興、蔡財發於警訊時供述綦詳，並有買賣合約書影本、保管條及
    照片附卷可稽。而依卷附照片顯示，被告售予劉修萬之梢楠木二支體積非小，衡
    情已不可能漏烙放行印，況證人甲○○復證稱原則上會整批蓋放行鐵印，如木材
    一大堆也有可能部分漏蓋，但漏蓋可以申請補蓋等語，足徵被告售予劉修萬之該
    二支未烙放行印之梢楠木，係故不申請查驗、繳款，顯具不法所有意圖。又台中
    縣政府核准被告在大甲溪流域橫流溪合流點至東豐大橋間承撈漂流木之期間為八
    十九年八月十二日至八十九年九月十一日及八十九年十月十二日至八十九年十二
    月底，既如前述，其餘梢楠木四支、松樹十五支及櫸木一支，被告於核准期間撈
    取後，迄未申請查驗、繳款，即僱用蔡財發運出承撈地點，亦難謂無不法所有意
    圖。被告所辯無非飾卸之詞，不足採信，其犯行已堪認定。
二、核被告所為，係犯刑法第三百二十條第一項之竊盜罪。按森林法之立法意旨在保
    護森林功能及林相，故森林法第五十二條各款之竊取森林主、副產物罪，必在森
    林內盜伐林木以破壞森林功能或林相者始得成立，又森林主副產物，係指生長於
    森林內之立木而言。本件為警查獲之梢楠木六支、松樹十五支及櫸木一支，係被
    告在大甲溪流域橫流溪合流點至東豐大橋間竊得，該處並非國有林，已據證人甲
    ○○證述承撈權之承撈範圍要在國有林區域外等語屬實，且觀之國有林林產物處
    分規則第十六條「國有林竹木漂流至國有林區域外時，人民、機關或團體得向當
    地直轄市或縣（市）主管機關申請打撈」之規定亦明，檢察官認被告成立森林法
    第五十二條第一項第三款之加重竊盜森林產物罪，尚有未合，起訴法條應予變更
    。爰審酌被告犯罪動機、目的、手段、所生損害及犯罪後態度等一切情狀，處以
    如主文所示之刑，並諭知易科罰金之折算標準。
據上論斷，應依刑事訴訟法第四百五十二條、第二百九十九條第一項前段、第三百條
，刑法第三百二十條第一項、第四十一條第一項前段，罰金罰鍰提高標準條例第一條
前段、第二條，判決如主文。
中      華      民      國      九十二      年    三    月      六      日
                                        法  官  鍾  堯  航
右正本證明與原本無異。
如不服本判決，應於送達後十日內向本院提出上訴狀（須附繕本），上訴於台灣高等
法院台中分院。
                                        書記官
中      華      民      國      九十二      年    三    月      六      日
附錄論罪科刑法條
刑法第三百二十條第一項：
意圖為自己或第三人不法之所有，而竊取他人之動產者，為竊盜罪，處五年以下有期
徒刑、拘役或五百元以下罰金。


司法院資訊處製作；財團法人民間司法改革基金會備份。
